臺灣臺北地方法院刑事判決　　　　　　　　　　　　　　九十年度訴緝字第五六號
　　公　訴　人　臺灣臺北地方法院檢察署檢察官
　　被　　　告　丙○○
　　指定辯護人　本院公設辯護人　戊○○
右列被告因強盜案件，經檢察官提起公訴（七十二年度偵字第一四一四二號），本院
判決如左：
    主      文
丙○○無罪。
    理      由
一公訴意旨略以：
  (一)丙○○夥同不詳姓名者二人，共同意圖為自己不法之所有，於七十二年五月四日
    下午八時二十分許，各持刀子一把至台北縣汐止鎮○○街八十一巷九弄三號潘永
    福住處，未經允許即侵入其內，脅迫潘永福之妻甲○○及其母丁○○交出身上所
    佩金飾，沈、陳二人無法抗拒，乃如其言悉數交出，沈福樟猶未為足，又以膠布
    蒙布陳、沈二人之眼睛，並以繩索綑綁其手足後，進入室內肆意搜括，計取價
    值新台幣八十餘萬元之現金、金飾等物品後始行離去。
  (二)案由台北縣警察局汐止分局移送偵辦，被告丙○○涉有陸海空軍刑法第八十四條
    之罪。
二公訴人以被告涉有右開犯行，係以前揭犯罪事實，業據被害人於警訊時指述甚詳，
  且有現場照片十五紙及經丁○○、甲○○指認之照片二紙，物具領保證書一紙附
  卷可稽，另丙○○將自被害人處取之鑽石二只送與林淑芳，嗣經警起出交由潘永
  福辨識結果確係伊所有等情，復具林淑芳、潘永福二人供明，被告嗣於二、三天後
  將部分鑽石送給繆錦貞，被告無法交代該鑽石從何而來，且告訴人於警訊中二度指
  認被告之相片，確認被告即為強盜之一，被告犯行應可認定等語為其論據。
三惟查依警訊筆錄所載被害人丁○○指稱三名搶匪，其中二名身高約一百六十五公分
  ，另一名較高約一六九公分；被害人甲○○指稱三名歹徒身高約一百六十五公分至
  一百七十公分，比較高的歹徒約高我半個頭，伊身高是一百五十八公分，伊與歹徒
  面對面，並稱如再見歹徒，一定可以指認出來等語。而本件被告身高約為一百八十
  公分，顯與被害人所指之歹徒身高相差十公分以上不符，本件案發時被告已二十七
  歲，不可能繼續長高，且當時警察是以相片供被害人指認，其指認方法係以被告之
  相片直接要被害人指認是否搶匪，並非以被告之相片混於他人之相片中由被害人自
  行指認出匪徒，是被害人有受警察誤導之可能，況查被害人甲○○自學生時代即有
  近視一眼三百多度，另一眼一百多度，離開學校之後即未戴眼鏡，業經甲○○當庭
  供明，雖甲○○自稱視力尚佳，然其既有近視，其視力顯較正常人為差，而依其警
  訊所供：「‧‧‧我發覺盒子是空的，我即要把門關上，歹徒即撞開鐵門，持刀押
  我入屋內，入屋後即要我及婆婆（丁○○）把手飾統統拿下來，‧‧‧可能我大聲
  講說沒有美金，歹徒即用膠布將我及我婆婆嘴及眼睛矇住，手也用繩子綁住，即
  關掉客廳電燈入屋搜東西。」可知歹徒在騙開鐵門之後，即衝入被害人之家內，在
  此之前甲○○是隔著鐵門與歹徒對話，本不易看清歹徒面貌，歹徒衝入之後，時間
  匆促緊張，被害人等更不易看清歹徒相貌，歹徒隨即矇上被害人之眼、嘴並關掉電
  燈，被害人更不可能看清歹徒長相，從而被害人等於警訊中指認被告之相片為本案
  歹徒，顯有誤認之虞，本院當庭請被害人甲○○指認被告是否為本案之歹徒，甲○○以時隔近二十年，而無法指認，固屬常情，惟亦可知伊對歹徒之長相印象不深。
四再查公訴人據為證據之被告送給女友乙○○之裸鑽二顆，其外觀與一般鑽石無異，
  又非有特殊之標記足以辨認是否為本案被搶之物，尤以本案物為首飾，而警察
  找回之上開裸鑽，警察指稱是由本案被之白Ｋ金女項鍊墜子上挖下，在未找出該
  墜子前，顯為猜測之詞，而該項鍊墜子之所有人甲○○亦無法辨出該二顆裸鑽是否
  由上開墜子上挖下，顯然無從證明該二顆裸鑽為本件物。
五另查被告之前女友己○○（七十二年六月一日於警訊中先則供稱伊與被告已因感情
  不合而分手一年多云云，繼又供稱：去年（七十一年）雙十節過後某一天凌晨三、
  四時許，被告先載伊去吃宵夜後，又說要帶伊到一位華僑朋友家去看看，就用車載
  伊到達該住宅，沒有下車，被告只在車上看一看，說朋友不在就載我回去，該住宅
  就是汐止鎮○○街○段八十一巷九弄三號之住宅云云，其證言就其與被告分手之時
  間，既稱已分手一年多，又供稱數月前與被告吃宵夜，前後矛盾；又深夜四點鐘
  左右，天尚未亮，己○○僅在車內往外隨意看看，隨即離開，對該住宅之外觀、住
  址何能明確觀察，而此不重要之事八個月後，一般人均已忘記，己○○豈能記憶如
  此明確，顯違常情，亦有誤認之虞。參以其前述矛盾之陳述，其證言實難採信。
六本件依公訴人所提出之證據，均無從確認被告即為本件之歹徒，尤以被告之身高約
  一百八十公分，於審判中請甲○○指認，遠高於甲○○所指之高度，而身高一百八
  十公分左右之高度顯較常人為高，而為一顯著之特徵，如歹徒身高真有一百八十公
  分，甲○○必無指稱一百七十公分之理，由此幾可確認被告應非本案之歹徒，至於
  公訴人所據之其他證據，均屬臆測之詞，不足以確切認定被告有公訴人所指之犯行
  。按按犯罪事實，應依證據認定之，無證據不得推定其犯罪事實。又不能證明被告
  犯罪者，應諭知無罪之判決，刑事訴訟法第一百五十四條、第三百零一條第一項分
  別定有明文。本件不能證明被告有公訴人所指之犯行，業如前述，本院自應依法諭
  知被告無罪。
據上論斷，應依刑事訴訟法第三百零一條第一項判決如主文。
中      華      民      國      九十一      年     四     月    十六    日
                                  臺灣臺北地方法院刑事第五庭
                                        法    官  劉  亭  柏
右正本證明與原本無異。
如不服本判決，應於判決送達後十日內，向本院提出上訴狀。
                                        書 記 官  羅  欣  宜
中      華      民      國      九十一      年     四     月    廿二    日
